台灣台中地方法院刑事判決　　　　　　　　　　　　　九十一年度訴字第九五號
　　公　訴　人　臺灣臺中地方法院檢察署檢察官
　　被　　　告　甲○○
　　　　　　　　乙○○
　　　　　　　　丙○○
右列被告等因違反稅捐稽徵法等案件，經檢察官提起公訴（九十年度偵字第一三一一
六號），本院判決如左：
    主  文
甲○○共同連續納稅義務人以不正當方法逃漏稅捐，處有期徒刑肆月，如易科罰金，
以佰元折算壹日。
乙○○、丙○○共同納稅義務人以不正當方法逃漏稅捐，各處有期徒刑月，如易科
罰金，均以佰元折算壹日。均緩刑貳年。
    事  實
一、甲○○係設於台中市○區○○街九十八巷十四號之二「甲○○建築師事務所」之
    負責人，乃係依法應納稅之義務人。其與乙○○原係男女朋友關係，乙○○並於
    民國八十三至八十四年間在甲○○建築師事務所任職，至丙○○與乙○○則係兄
    妹關係。甲○○、乙○○、丙○○明知丙○○於八十四年間並未在甲○○建築師
    事務任職及支薪，竟共同基於逃漏稅捐及行使業務登載不實文書之犯意聯絡，由
    甲○○透過乙○○，經丙○○之同意，提供丙○○之相關資料供甲○○虛報薪資
    所得，甲○○並因而於八十五年初，在其業務上製發之八十四年度各類所得扣繳
    暨免扣繳憑單中，虛偽登載甲○○建築師事務所自八十四年一月起至同年十二月
    止，共給付丙○○薪資所得新台幣（下同）二十八萬二千元，而將該業務登載不
    實之文書持向財政部台灣省中區國稅局大智稽徵所提出申報而行使之，使其營業
    成本增加二十八萬二千元，該年度申報營業所得總額因而短報十三萬零三百九十
    八元（其申報八十四年度執行業務收入總額扣除費用總額後之所得額帳面金額為
    一百零三萬七千四百七十五元，曾自行依法調整增加為一百十八萬九千零七十七
    元後申報為年度執行業務所得總額，惟執行業務所得額帳面金額加計短報之二十
    八萬二千元後，應為一百三十一萬九千四百七十五元，仍高於其調整後申報之執
    行業務所得總額，而短報十三萬零三百九十八元），而以此方法逃漏綜合所得稅
    五萬九千二百二十一元，足以生損害於稅捐稽徵機關對於稅捐稽徵之正確性。又
    乙○○於八十四年間離職後，甲○○未繼續徵得丙○○之同意，仍繼續基於同上
    逃漏稅捐及行使業務登載不實文書之概括犯意，於八十七年度初，在其業務上製
    發之八十六年度各類所得扣繳暨免扣繳憑單中，虛偽登載甲○○建築師事務所於
    八十六年度共給付丙○○薪資所得三十八萬四千元，而將該業務登載不實之文書
    持向財政部台灣省中區國稅局大智稽徵所提出申報而行使之，使其營業成本增加
    三十八萬四千元，該年度申報營業所得總額因而短報二十三萬六千二百十二元（
    其申報八十六年度執行業務所得額帳面金額為一百九十一萬五千八百八十七元，
    曾自行依法調整增加為二百零六萬三千六百七十五元後申報為年度執行業務所得
    總額，惟執行業務所得額帳面金額加計短報之三十八萬四千元後，應為二百二十
    九萬九千八百八十七元，仍高於其調整後申報之執行業務所得總額，而短報二十
    三萬六千二百十二元），而以此方法逃漏綜合所得稅十一萬五千一百七十一元，
    足以生損害於丙○○及稅捐稽徵機關對於稅捐稽徵之正確性。嗣於八十八年度初
    ，甲○○復在其業務上製發之八十七年度各類所得扣繳暨免扣繳憑單中，虛偽登
    載甲○○建築師事務所於八十七年度共給付丙○○薪資所得二十三萬四千元，而
    將該業務登載不實之文書持向財政部台灣省中區國稅局大智稽徵所提出申報而行
    使之，使其營業成本增加二十三萬四千元（該年度申報營業所得總額尚無短報，
    因其申報八十七年度執行業務所得額帳面金額為五十三萬七千零十元，曾自行依
    法調整增加為八十萬零四百二十一元後申報為年度執行業務所得總額，而執行業
    務所得額帳面金額加計短報之二十三萬四千元後，為七十七萬一千零十元，尚未
    超過其調整後申報之執行業務所得總額而無短報情事），而以此方法逃漏綜合所
    得稅三萬零四百二十元，足以生損害於丙○○及稅捐稽徵機關對於稅捐稽徵之正
    確性。
二、案經丙○○告訴及台中市警察局第三分局報告臺灣臺中地方法院檢察署檢察官偵
    查起訴。
    理  由
一、右揭事實業據被告甲○○、乙○○、丙○○於警訊、偵查中及本院審理時坦承不
    諱，且有財政部台灣省中區國稅局黎明稽徵所九十年二月一日書函乙份、八十四
    年度各類所得扣繳暨免扣繳憑單乙紙、八十六年度及八十七年度各類所得扣繳暨
    免扣繳媒體申報資料各乙紙、八十四年度、八十六年度及八十七年度綜合所得稅
    核定通知書各乙紙、甲○○建築師事務所八十四年度綜合所得稅結算申報書、執
    行業務收支計算表各乙份、八十六年度執行業務者所得損益計算表、綜合所得稅
    結算申報書各乙份及八十七年度執行業務者所得損益計算表、收入歸戶清單各乙
    份在卷可稽。又被告甲○○申報八十四年度及八十六年度營利事業所得稅時，雖
    曾自行調高申報所得總額，惟其調高後與帳面所得之差額，仍低於其虛報之薪資
    支出，此有八十四年度綜合所得稅結算申報書、執行業務收支計算表各乙份及八
    十六年度執行業務者所得損益計算表、綜合所得稅結算申報書各乙份在卷可稽，
    足見其申報之執行業務所得總額有短報情事，自已發生逃漏稅之情事。再被告虛
    列丙○○八十四年度、八十六年度及八十七年度之薪資所得各為二十八萬二千元
    、三十八萬四千元及二十三萬四千元，經本院向財政部台灣省中區國稅局大智稽
    徵所函查結果，被告所逃漏之綜合所得稅執行業務所得暫估應納稅額各為五萬九
    千二百二十一元、十一萬五千一百七十一元及三萬零四百二十元，有該稽徵所九
    十一年四月二十五日中區國稅大智審字第０九一０００五一四九號函一份附卷可
    佐，本件事證明確，被告三人犯嫌均堪認定。
二、按營利事業填報扣繳憑單，乃附隨其業務而製作，不得謂非業務上所掌之文書，
    此種扣繳憑單內容如有不實，而足生損害於公眾或他人，即係犯業務上登載不實
    之罪名。故營利事業納稅義務人填報不實之扣繳憑單，以逃漏稅捐時，除成立稅
    捐稽徵法第四十一條之罪名外，另又觸犯刑法第二百十六條、第二百十五條之罪
    ，其間有方法結果之關係，應從一重處斷（最高法院七十一年台上字第一一四三
    號判決、七十年度第九次刑事庭會議決議參照）；又所得稅扣繳義務人依所得稅
    法第八十九條第三項或同法第九十二條規定，填發免扣繳憑單或扣繳憑單，旨在
    使稅捐稽徵機關蒐集及掌握課稅資料，以利稅捐稽徵。就營利事業所得稅核課而
    言，依營利事業所得稅查核準則第七十一條第十一款規定，薪資支出之原始憑證
    ，為收據或簽收之名冊，其由工會或合作社出具之收據，應另付工人之印領清冊
    ，職工薪資如係送交銀行分別存入各該職工帳戶者，應以銀行蓋章證明存入之清
    單予以認定。則員工薪資扣繳暨免扣繳憑單，係證明全年度支付員工薪資及代為
    扣繳綜合所得稅之情形，為徵、繳雙方課徵與申報綜合所得稅之依據，其既非造
    具記帳憑證所根據之憑證，亦非證明處理會計事項人員之責任而為記帳所根據之
    憑證，自難認屬商業會計法第十五條第一款所規定之商業會計憑證，此乃最高法
    院最近所持見解（引自最高法院九十一年度台上字第一八二八號判決內文）。被
    告甲○○既為「甲○○建築師事務所」之負責人，為納稅義務人，在業務上負有
    填報、製作扣繳憑單文書之義務，竟填載丙○○薪資所得之扣繳憑單，並持以行
    使，而藉此逃漏稅捐，核其所為，係犯刑法第第二百十六條、第二百十五條之行
    使業務上文書登載不實罪及稅捐稽徵法第四十一條之以詐術或不正當方法逃漏稅
    捐罪。被告三人就虛報八十四年度薪資所得而逃漏稅捐之犯行，有共同犯意之聯
    絡及行為之分擔，均為共同正犯。又被告乙○○、丙○○關於行使業務登載不實
    文書罪嫌部分，雖非從事此業務之人，而無該特定關係，然因其等與有此特定關
    係之被告甲○○共同實施，依刑法第三十一條第一項之規定，仍應以共犯論。被
    告等人於業務登載不實文書後持以行使，其業務登載不實文書之低度行為，應為
    行使業務登載不實文書之高度行為所吸收，不另論罪。又被告甲○○先後多次行
    使業務登載不實文書罪及違反稅捐稽徵法第四十一條之犯行，時間緊接，方法相
    同，且觸犯構成要件相同之罪名，顯係基於概括犯意為之，應依連續犯之規定論
    以一罪，並加重其刑。被告等所犯上開二罪間，有方法結果之牽連關係，應依刑
    法第五十五條後段之規定，從一重之違反稅捐稽徵法第四十一條之罪處斷。查被
    告三人於行為後，刑法第四十一條業於九十年一月十日修正公布，並於同年月十
    二日生效，其中第一項關於得易科罰金之罪，修正為最重本刑為五年以下有期徒
    刑以下之刑之罪，是本件被告等所犯上開罪名，均屬得易科罰金之罪名，修正後
    之規定自較修正前之舊法有利於被告，依刑法第二條第一項前段之規定，應適用
    裁判時之法律即修正後之規定，併此敘明。爰審酌被告三人素行良好，有渠等之
    臺灣臺中地方法院檢察署刑案資料查註紀錄表在卷可考，及犯罪之目的、動機、
    手段，暨逃漏稅捐金額，所生危害影響稅捐機關徵收稅款之正確性、公平性，悻
    犯後均知悔悟，坦承犯行，態度良好等一切情狀，分別量處如主文所示之刑，並
    均諭知易科罰金之折算標準。末查被告乙○○、丙○○前未曾受有期徒刑以上刑
    之宣告，有渠二人臺灣臺中地方法院檢察署刑案資料查註紀錄表附卷可憑，被告
    乙○○、丙○○二人犯後坦承犯行，深具悔意，其等經此教訓，當知警惕而無再
    犯之虞，本院綜核各情，所宣告之刑，認以暫不執行為適當，均併予宣告緩刑二
    年，以啟自新。
據上論斷，應依刑事訴訟法第二百九十九條第一項前段，稅捐稽徵法第四十一條，刑
法第十一條前段、第二條第一項前段、第二十八條、第五十六條、第三十一條第一項
、第二百十六條、第二百十五條、第五十五條、修正後第四十一條第一項前段、第七
十四條第一款，罰金罰鍰提高標準條例第一條前段、第二條，判決如主文。
中      華      民      國    九十一    年      六      月    二十八    日
                                臺灣臺中地方法院刑事第六庭
                                    法  官  許  月  馨
右正本證明與原本無異。
如不服本判決，應於判決送達後十日內向本院提出上訴狀，上訴於臺灣高等法院臺中
分院( 須附繕本 )。
                                    書記官
中      華      民      國    九十一    年      六      月    二十八    日
附錄論罪法條：
刑法第二百十六條
行使第二百十條至第二百十五條之文書者，依偽造、變造文書或登載不實事項或使登
載不實事項之規定處斷。
刑法第二百十五條
從事業務之人，明知為不實之事項，而登載於其業務上作成之文書，足以生損害於公
眾或他人者，處三年以下有期徒刑、拘役或五百元以下罰金。
